臺灣高雄地方法院刑事判決　　　　　　　　　　　　九十三年度易字第一二七六號
　　公　訴　人　臺灣高雄地方法院檢察署檢察官
　　被　　　告　丙○○
右被告因違反動產擔保交易法案件，經檢察官聲請以簡易判決處刑（九十三年度偵字
第四五四七號），本院認不應以簡易判決處刑，改依通常程序審理，並判決如左：
    主  文
丙○○無罪。
    理  由
一、公訴意旨略以：被告丙○○於民國九十二年三月二十七日，以動產擔保交易附條
    件買賣之方式，向歌林股份有限公司（下稱歌林公司）購買電視機一台，為動產
    擔保交易之債務人。雙方並約定總價金為新台幣（下同）二萬一千五百元，分十
    三期給付，每月一期，每期付款一千六百元，標的物存放地點為高雄縣仁武鄉竹
    後村竹門巷卅四號，於價金未付清之前，標的物所有權仍屬於出賣人所有，買受
    人僅得依約占有使用，不得任意遷移或為其他處分。詎丙○○取得標的物後，僅
    給付款第一期分期款，即拒不付款，並意圖為自己不法之利益，於九十三年間，
    將該標的物遷移後，逃匿不知去向，致出賣人追索無著受有損害，因認被告涉犯
    違反動產擔保交易法第三十八條之罪嫌等語。
二、按犯罪事實應依證據認定之，無證據不得認定犯罪事實，又不能證明被告犯罪或
    其行為不罰者，應諭知無罪之判決，刑事訴訟法第一百五十四條第二項、第三百
    零一條第一項分別定有明文。再事實之認定，應憑證據，如未能發現相當之證據
    ，或證據不足以證明，自不能以推測或擬制之方法，以為裁判基礎（最高法院四
    十年度台上字第八六號判例意旨參照）。次按刑事訴訟法第一百六十一條第一項
    規定：檢察官就被告犯罪事實，應負舉證責任，並指出證明之方法。因此，檢察
    官對於起訴之犯罪事實，應負提出證據及說服之實質舉證責任。倘其所提出之證
    據，不足為被告有罪之積極證明，或其指出證明之方法，無從說服法官以形成被
    告有罪之心證，基於無罪推定之原則，自應為被告無罪判決之諭知，亦有最高法
    院九十二年度台上字第一二八號判例可參。再動產擔保交易法第三十八條係以動
    產擔保交易之債務人，意圖不法之利益，將標的物遷移、出賣、出質、移轉、抵
    押或為其他處分，致生損害於債權人為構成要件，是動產擔保交易之債務人，倘
    於主觀上無不法利益之意圖，或於客觀上並無將標的物遷移、出賣、出質、移轉
    、抵押或為其他處分之行為，自與該法條之構成要件有間。
三、公訴意旨認被告丙○○涉犯上開罪嫌，係以告訴人代理人即歌林公司高雄營業區
    主任乙○○之指訴及附條件買賣契約書一紙，為論罪之主要依據。訊據被告固坦
    承曾以附條件買賣方式，向歌林公司購買電視機一台及僅繳付一期分期款後，即
    未再繳交任何款項之事實，惟堅詞否認有何違反動產擔保交易法之犯行，辯稱：
    我因施用毒品案件，於九十二年九月十日進戒治所執行觀察、勒戒及戒治，入所
    以前，電視機仍放在約定存放地點，我沒有遷移標的物，不知道為何電視機後來
    會不見，我前夫甲○○曾說是他將電視機毀壞、丟棄的等語。經查：
(一)、被告於九十二年三月二十七日，以動產擔保交易附條件買賣之方式，向歌林公司
    購買電視機一台，雙方約定標的物存放地點為高雄縣仁武鄉竹後村竹門巷卅四號
    ，在價金未付清之前，標的物所有權仍屬於出賣人所有，買受人僅得依約占有使
    用，不得任意遷移或為其他處分，而被告於取得電視機後，僅付款一期，即未再
    支付任何分期款項，然該標的物現已不在約定存放地點之事實，業據告訴人代理
    人乙○○於警詢、偵查及本院指訴綦詳，核與被告自承有關以動產擔保附條件買
    賣方式，向歌林公司購買電視機之情節相符，復有歌林電器製品附條件買賣契約
    書、銷貨傳票各一紙在卷可稽，固堪以認定。
(二)、惟公訴意旨認被告係於九十三年間之不詳時間，將前開電視機遷移後，逃匿不知
    去向。惟查，被告於九十二年間，因施用毒品案件，經本院以九十二年度毒聲字
    第五六六一號裁定送觀察、勒戒，於九十二年九月十日入高雄看守所附設女子勒
    戒所（下稱勒戒所）執行觀察、勒戒，經評定有繼續施用毒品之傾向，本院再以
    九十二年度毒聲字第六○二○號裁定令入戒治處所施以強制戒治，並於九十二年
    十月二十日入高雄女子監獄附設戒治所（下稱戒治所）執行強制戒治，迨至九十
    三年十月九日執行戒治完畢，始經釋放等情，有臺灣高等法院被告全國前案紀錄
    表可憑；另本案公訴人係於九十三年三月三十日提起公訴，於同年五月六日繫屬
    於本院，亦有起訴書及台灣高雄地方法院檢察署九十三年五月五日之雄檢楠閏九
    十三偵四五四七字第一六七九○號函上蓋印之本院收文戳章可按，綜合上情，可
    證被告自九十二年九月十日入勒戒所執行觀察、勒戒，至九十三年五月五日本案
    繫屬後之九十三年十月九日始離開戒治所，從而，公訴人指被告於九十三年間之
    不詳時間遷移動產擔保標的物，惟該段期間被告之人身自由已受拘束，殊無遷移
    該標的物之可能。
(三)、告訴代理人乙○○於本院指稱：「九十二年八月中旬，業務員李文生有與被告約
    在八月底九月初要繳清（分期款）。當時電視機還在竹門巷三四號裡面。八月底
    後，被告沒有繳錢，我們九月十日左右過去，都沒有碰到人，門也鎖著」、「九
    十三年三月二十九日，有去竹門巷三四號，有碰到甲○○，有到屋內查看，並沒
    有看到系爭電視機」、「（問：九十三年三月二十九日之前，有無去看過？）之
    前有去過好幾次，但門都鎖著，所以沒有看到電視」等語，參諸被告於九十二年
    九月十日至九十三年十月九日期間，均在執行觀察、勒戒及強制戒治，業如上述
    ，顯見上開標的物於九十二年八月中旬，被告入勒戒所前，仍在約定存放地點，
    直至被告入所後之九十三年三月二十九日，告訴人始可確認當天標的物已遭遷移
    ，是依告訴代理人之指訴，亦僅能證明告訴人於九十三年三月二十九日前往約定
    地點查訪時，未見到標的物，不能遽而推論該標的物係由被告所遷移，更無法逕
    認被告於九十二年十月九日入勒戒所前，已將上開標的物遷移。
(四)、證人即被告之前夫甲○○於本院具結證稱：「因為被告被關，小孩偷竊出事，心
    情不好，我喝酒打壞很多東西，電視也被我打壞了，被我丟棄了，並不是被告搬
    走的」等語，亦可證上開電視機係於被告入勒戒所後，由證人甲○○所毀壞、丟
    棄，並非被告將電視機遷移他處。
四、綜上所述，公訴意旨認被告於九十三年間，將標的物遷移，而告訴人亦確認九十
    三年三月二十九日當天，電視機未在約定存放地點，惟該段期間，被告均在勒戒
    所及戒治所執行觀察、勒戒及強制戒治，殊無可能遷移標的物，自不得單以告訴
    人指訴其並未看到電視機及被告僅繳交一期分期款之事實，逕認被告有遷移動產
    擔保標的物之行為，此外，復查無其他積極證據足資證明被告有何公訴人所指之
    犯行，不能證明被告犯罪，依前開最高法院判例意旨，自應由本院為被告無罪判
    決之諭知。
據上論斷，應依刑事訴訟法第三百零一條第一項前段，判決如主文。
本案經檢察官丁○○到庭執行職務。
中      華      民      國    九十三    年     十一     月    二十九    日
                                    臺灣高雄地方法院刑事第二庭
                                        審判長法  官  莊崑山
                                              法  官  方百正
                                              法  官  曾鴻文
右正本證明與原本無異。
如不服本判決，應於判決送達後十日內，向本院提出上訴狀。
                                              書記官    王高山
中    華    民    國      九十三      年      十一      月     二十九   日
